臺灣板橋地方法院刑事判決　　　　　　　　　　　　九十二年度易字第二七三九號
　　公　訴　人　臺灣板橋地方法院檢察署檢察官
　　被　　　告　丙○○
　　指定辯護人　乙○公設辯護人　黃青慧
右列被告因竊盜案件，經檢察官提起公訴（九十二年度偵字第一七二七九號、第一七
三六一號），乙○判決如左：
    主      文
丙○○竊盜，處有期徒刑柒月；又意圖為自己不法之所有，而搶奪他人之動產，因防
護贓物及脫免逮捕，而當場施以強暴，處有期徒刑伍年拾月。應執行有期徒刑陸年
月。
    事      實
一、丙○○意圖為自己不法之所有，於民國（下同）九十二年九月十一日八時十三分
    許，在臺北縣永和市○○路三二四號前，乘戊○○在其所有車牌號碼ＤＭ－五一
    三九號自用小客車內熟睡且車窗未關之際，徒手自車窗伸入竊取戊○○放置於車
    內駕駛座左側處之皮包一個（內有戊○○國民
    ＴＯＳＨＩＢＡ廠牌行動電話手機一支），斯時警員丁○○適於臺北縣永和市○○路、得和路交岔路口執行交通指揮時目睹上情，乃自後追趕得手後欲逃離之丙○○，旋於同日八時十五分許在臺北縣永和市○○路三一六號前逮捕丙○○，並
    當場查扣自丙○○身上掉下之前開皮包（業由戊○○領回）；嗣丙○○另意圖為
    自己不法之所有，於九十二年九月十二日五時四十分許，在臺北市○○區○○路
    二十二號前，乘甲○○發動其所有車牌號碼ＤＩ－八九二六號自用小客車暖車，
    並下車背對車輛抽菸而不及防備之際，徒手進入該自用小客車車內，惟旋為甲○○聽及關車門聲而查覺，乃上前質問，且自未關之駕駛座旁車窗伸手抓住丙○○
    之左手臂及方向盤，詎丙○○因防護贓物、脫免逮捕，竟當場入檔、踩油門將甲○○拖行約二公尺而施以強暴，致甲○○受有左手臂擦傷之傷害（傷害部分未據
    告訴），而甲○○因恐丙○○駕車撞及斯時在附近之路人，乃鬆手讓丙○○將該
    車駛離，殆同日十四時三十分許，在臺北縣永和市○○路二一八號前，值丙○○
    持鑰匙進入車內啟動引擎後，為警當場查獲，並扣得該車牌號碼ＤＩ－八九二六
    號自用小客車（業由甲○○領回）。
二、案經戊○○訴由臺北縣政府警察局永和分局及臺北市政府警察局中山分局移送臺
    灣板橋地方法院檢察署檢察官偵查起訴。
    理      由
一、訊據被告丙○○坦承前開徒手伸入車牌號碼ＤＭ－五一三九號自用小客車內，並
    竊取告訴人戊○○所有之皮包之犯罪事實，亦供承伊於前開時、地發動車牌號碼
    ＤＩ－八九二六號自用小客車之引擎，旋為警逮捕，並當場查扣車牌號碼ＤＩ－
    八九二六號自用小客車一節，惟矢口否認前開強行開走車牌號碼ＤＩ－八九二六
    號自用小客車之犯行，辯稱：該犯行係綽號「阿哲」之人所為云云。
二、經查：
（一）右開竊取戊○○所有之皮包一事，業據被告自白，核與告訴人戊○○於警詢、
      乙○審理中及查獲被告之警員丁○○於乙○審理中所證（指）述之情節相符，
      復有告訴人戊○○立具之贓物認領保管單一紙（見臺灣板橋地方法院檢察署九
      十二年度偵字第一七二七九號卷第十四頁）附卷足憑。
（二）另就右揭強行開走車牌號碼ＤＩ－八九二六號自用小客車之犯行，亦據被害人
      甲○○於警詢中指稱：「我於今（十二）日上午五時四十分，將停放在北市○○區○○路二十二號前之ＤＩ－八九二六自小客車發動暖車並下車等候，當時
      有乙名男子趁我不注意，打開車門將車輛開走，我上前攔阻並拉住其手臂，但
      對方硬將車輛往前開，我只好放手。」、「經當面指認，警方所查獲之竊嫌丙○○，就是開走我自小客車的竊嫌沒錯。該ＤＩ－八九二六自小客車亦是我於
      上午遭丙○○竊走的。」（見臺灣板橋地方法院檢察署九十二年度偵字第一七
      三六一號卷第八頁、第九頁），嗣於乙○審理中其亦結證稱：「（ＤＩ－八九
      二六自用小客車是否是你的？）是。」、「（失竊地點何處？）是在台北市○○路二十二號。」、「（當時有看到失竊過程嗎？）我都在場，因為早上我要
      帶小孩去上學在暖車，我離左側車門約二、三公尺，當時我在抽煙，眼睛看其
      他方向。背對著車門。我轉過來發現被告在車內駕駛座上要開車，我就跑過去
      問他要做什麼，他開車前後撞，強行要把前後車子撞開，當時駕駛座車窗完全
      開著的，我抓到他的左手臂及方向盤，他轉左邊要撞開，前後保險桿都撞了，
      我本來抓著他，因路旁有一些早起老人，我怕他撞到這些老人，所以我就放開
      他，我被他拖行二公尺，我放手之後他就把車子開走了。我的手因此受傷。」
      、「（當時情形有無看到被告面貌？）我對他印象蠻深刻的，我有看清楚他的
      臉。」、「（〈提示卷附被告照片〉是否就是此人？）是，就是這個人沒錯。
      」、「（為何可以確定？）因為我和他在拉扯。」、「（是否有找到這輛車？
      ）當天中午一、二點左右管區打電話給我說車子是什麼型式的顏色，我跟他說
      之後，警察說車子已經發現了，我有去永和市現場那裡牽車。車子被偷後我有
      馬上去報案。」、「（你說對於被告印象深刻可以確認是他，是在拉扯時印象
      深刻的嗎？）我早上很早起床，當地人都認識。有看到陌生臉孔我都會特別注
      意，他行動怪異所以特別注意他。因為他走來走去的所以對他的面貌有印象，
      他長的瘦瘦高高的。」、「（你說看到他走來走去是指車子被偷之前嗎？）是
      ，被偷之前十分鐘左右看到他在我車子三、四公尺附近走來走去。」、「（你
      說你當時背對著抽菸時間有多久？）我轉頭過去抽菸約二十秒，聽到關門聲音
      馬上轉頭回來，開門聲音沒有聽到。」、「（你說印象深刻他有何特徵可以讓
      你在案發當時就印象深刻迄今還可以記得他的面貌？）當時他走來走去，且精
      神恍惚，他外表不修邊幅，髒髒的，臉上看起來痴呆。很像沒有睡覺，看起來
      像是吸毒。」、「（外貌有何特徵讓你印象深刻？）我抓他的時候我跟他面對
      面，近距離看到他。長相特徵無法具體說出。」、「（報案時有無跟警察描述
      竊嫌長相？）我只說高高瘦瘦的，還沒有講完，警察就說巡邏時有看到這樣一
      個人，後來調出資料就是竊嫌。」、「（當天在派出所是否有看到本人？）有
      。就是看到的同一人。」；又證人即查獲被告之警員己○○結證稱：「（查獲
      情形如何？）當天早上車主甲○○發現車子被偷，到派出所報案，有跟同事說
      出竊嫌的特徵，特徵不是跟我說的，當班的巡邏人員有盤查過有這個特徵的人
      ，調出那個盤查紀錄，紀錄上有被告的名字，年籍資料，我們就依該資料調出
      被告口卡片給被害人指認，被害人在暖車時被偷所以有看到竊嫌，被害人就指
      認結果這個口卡片上之人就是偷他車子的人。我們就依據被告地址去查看能否
      找到這輛車子，結果在被告住處附近就看到這部車子，找到車子是在下午二點
      左右，詳細時間不確定，之後我們就試著通知車主，就在通知時發現車內有人
      坐在裡面，我們就上前將他逮捕，當時那個人就是被告，他坐在駕駛座位置，
      車子處於發動狀態。車子當時停在路邊停車格內。車子左後門故障，同事就上
      車將他逮捕。」、「（被告在逮捕後一直到警局做筆錄有無表示說要打電話聯
      絡，以證明車子來源？）沒有。」（以上證詞俱見乙○九十二年十二月四日準
      備程序筆錄〈被告經合法傳喚未到庭，而法院預料前開證人不能於審判期日到
      場者，乃由合議庭依刑事訴訟法第二百七十六條之規定，於審判期日前訊問證
      人甲○○、己○○〉）；復有被害人甲○○立具之贓物認領保管收據、車輛車
      牌失竊作業－查獲車輛認可資料各一紙（見臺灣板橋地方法院檢察署九十二年
      度偵字第一七三六一號卷第二十二頁、第二十三頁）及被害人甲○○受傷疤痕
      照片二幀（見乙○卷）附卷足資佐證。
（三）雖被告猶執前詞置辯；然查：被告就車牌號碼ＤＩ－八九二六號自用小客車之
      來源，於警詢及檢察官偵查中均辯稱係向友人鍾陸義〈益〉借得云云（見臺灣
      板橋地方法院檢察署九十二年度偵字第一七三六一號卷第五頁背面、第三十二
      頁背面），嗣於乙○審理中先則稱：「庚○○的朋友騎機車到我家載我去安樂
      路全家便利商店門口，就是我被抓到那裡，我進去買飲料，出來之後我坐在車
      內發動引擎喝飲料，庚○○的朋友騎機車走了，．．．車子是我打電話給庚○○，他的朋友借給我的，．．。」（見乙○九十二年十月三十日準備程序筆錄
      ），嗣則辯稱：查獲當日伊與綽號『阿哲』之人在一起，動手開走被害人甲○○車子的人係『阿哲』云云（見乙○九十三年三月十八日審判筆錄），前後所
      辯已見迥異；又證人庚○○到庭不僅證稱無被告所辯借車情事，且證稱「阿哲
      」身高約一百六十六公分，體型壯壯的（見乙○九十三年三月十八日審判筆錄
      ），而被告亦稱：「他〈阿哲〉的身高約到我耳垂，我的身高一百七十七公分
      ，『他的體型壯壯的，胸部很壯』。」（見乙○九十三年三月十八日審判筆錄
      ），此核與被害人前開所指稱該強行開走車輛之人係「高高瘦瘦」一節不符，
      凡此，益見被告避重就輕、卸責狡飾之情，其所辯自無足採信。
三、從而，本案事證已臻明確，被告犯行洵堪認定，自應依法論科；至於指定辯護人
    尚請求調查行動電話之通話紀錄，以查明綽號「阿哲」之人以證明前開自用小客
    車係「阿哲」所竊取及再傳訊被害人甲○○云云，惟揆諸前開事證，乙○認均已
    無調查之必要，附此敘明。
四、查被告丙○○前開乘告訴人戊○○熟睡而不知之際，徒手竊取其皮包之犯行得逞
    ，核係犯刑法第三百二十條第一項之竊盜罪；另被告前開乘被害人甲○○暖車而
    背對車輛抽菸而不及防備之際，搶奪該自用小客車，且於遭甲○○阻擋時，為防
    護贓物及脫免逮捕，乃強行駕車將被害人拖行而施強暴，核係犯刑法第三百二十
    九條之以第三百二十八條第一項之強盜罪論之準強盜罪，公訴人認被告所為此一
    行為係犯刑法第三百二十條第一項之竊盜罪，容有未洽，惟其基本社會事實同一
    ，乙○自應加以審理，並變更其起訴法條。被告所犯上開二罪，犯意各別，行為
    互殊，觸犯構成要件相異之罪名，自應分論併罰。爰審酌被告年輕力富，不思上
    進，竟貪圖一己之私利而為本案犯行之犯罪動機、目的、手段、品行、智識程度
    、所生危害及犯罪後就所為竊盜犯行殆審判期日始坦承犯行，另就準強盜犯行，
    則猶飾詞圖卸，未見悔意等一切情狀，各量處如主文所示之刑，並定其應執行之
    刑，以資懲儆。
據上論斷，應依刑事訴訟法第二百九十九條第一項前段、第三百條，刑法第三百二十
條第一項、第三百二十九條、第三百二十八條第一項、第五十一條第五款，罰金罰鍰
提高標準條例第一條前段，判決如主文。
本案經檢察官楊仲農到庭執行職務。
中      華      民      國    九十三    年     三       月    三十一    日
                                      臺灣板橋地方法院刑事第十五庭
                                          審判長法  官  王  屏  夏
                                                法  官  王  偉  光
                                                法  官  陳  鴻  清
右正本證明與原本無異。
如不服本判決，應於判決送達後十日內，向乙○提出上訴狀。
                                                書記官  林 蔚   然
中      華      民      國    九十三    年     三       月    三十一    日
附錄本案論罪科刑法條全文：
刑法第三百二十條：
意圖為自己或第三人不法之所有，而竊取他人之動產者，為竊盜罪，處五年以下有期
徒刑、拘役或五百元以下罰金。
意圖為自己或第三人不法之利益，而竊佔他人之不動產者，依前項之規定處斷。
前二項之未遂犯罰之。
刑法第三百二十九條：
竊盜或搶奪，因防護贓物、脫免逮捕或湮滅罪證，而當場施以強暴脅迫者，以強盜論
。
刑法第三百二十八條：
意圖為自己或第三人不法之所有，以強暴、脅迫、藥劑、催眠術或他法，至使不能抗
拒，而取他人之物或使其交付者，為強盜罪，處五年以上有期徒刑。
以前項方法得財產上不法之利益或使第三人得之者，亦同。
犯強盜罪因而致人於死者，處死刑、無期徒刑或十年以上有期徒刑；致重傷者，處無
期徒刑或七年以上有期徒刑。
第一項及第二項之未遂犯罰之。
預備犯強盜罪者，處一年以下有期徒刑、拘役或三千元以下罰金。
